最高法院刑事判決　　　　　　　　　　　　　　　八十六年度台上字第七三四二號
　　上　訴　人　甲○○○
　　　　　　　AKITOSH.
右上訴人因偽造文書案件，不服台灣高等法院中華民國八十六年九月十日第二審判決
（八十六年度上訴字第二三八二號，起訴案號：台灣台北地方法院檢察署八十五年度
偵字第二○一三五號），提起上訴，本院判決如左：
    主  文
上訴駁回。
    理  由
按刑事訴訟法第三百七十七條規定，上訴於第三審法院，非以判決違背法令為理由，
不得為之。是提起第三審上訴，應以原判決違背法令為理由，係屬法定要件。如果上
訴理由狀並未依據卷內訴訟資料，具體指摘原判決不適用何種法則或如何適用不當，
或所指摘原判決違法情事，顯與法律規定得為第三審上訴理由之違法情形，不相適合
時，均應認其上訴為違背法律上之程式，予以駁回。本件上訴人甲○○○上訴意旨略
稱：告訴人坪井英範在讓渡書上簽名時，係欲將其取得小田喜三研發設計之「無線電
話用薄型磁性環路天線裝置」新型專利，在中華民國之權益讓與上訴人負責之公司，
否則告訴人於將讓渡書交與上訴人時，應逕將受讓人欄填妥其欲指定之他人，何以唯
獨將該部分空白，留予上訴人自行填製，殊令人費解，而告訴人未否認讓渡書上署名
為其所親簽，則依讓渡書既有文字以觀，其業已表示願讓與屬於其權利之新型專利給
上訴人應無疑問，原判決就此有利於上訴人之情節，未予深究，難謂無違誤，且縱使
上訴人構成犯罪亦屬刑法第二百十四條、第二百十五條之罪，不能逕以刑法第二百十
條之罪論處云云。惟查：原判決認定上訴人由坪井英範收受讓渡書一紙，內已有坪井
英範之簽名，但受讓人一欄空白，上訴人竟於受託辦理新型專利時，將讓渡書上受讓
人欄擅自填載為上訴人為負責人之日商樂博股份有限公司（以下簡稱樂博公司），已
明業經告訴人指訴要將「無線電話用薄型磁性環路天線裝置」新型專利讓渡給艾迪
思企業股份有限公司（下稱艾迪思公司），因研發之小田喜三原係同意將該裝置之權
利由坪井英範取得，故於程序上由坪井英範填具讓渡書將權利讓渡予艾迪思公司，上
訴人將讓渡書上之受讓人空白部分未填入艾迪思公司，竟擅自填寫為樂博公司綦詳，
並有小田喜三出具受領證、同意書、專利申請書、讓渡書、台灣台北地方法院八十五
年度訴字第六七○號民事判決及裁定在卷可稽。上訴人亦供認小田喜三研發設計系爭
產品後，將權利讓予坪井英範。台灣台北地方法院八十五年度訴字第六七○號民事確
定判決認定以上訴人與坪井英範、艾迪思公司之間，並無合夥關係存在。況衡諸常情
，上訴人既未給予坪井英範任何好處，坪井英範當無平白無故將專利權讓給上訴人負
責之樂博公司之理，讓渡書上受讓人樂博公司應係上訴人於收受坪井英範交付受讓人
空白之受讓書後擅自填載，為其所憑之證據及認定之理由。並對於上訴人所辯：讓渡
書上已記載受讓人為樂博公司後，始由坪井英範在立書人欄簽名蓋章，未有偽造私文
書行使之犯行，為無足採。證人市川朋敬之證言，亦不能為上訴人有利之證明，予以
指駁說明。此項證據之取捨所為事實之認定，係事實審法院之職權，上訴人未依卷內
資料具體指摘原判決維持第一審論處其行使偽造私文書，足以生損害於他人罪刑之判
決，究有如何不適用法則或如何適用不當，仍為事實上之爭執否認犯罪，難認係適法
之第三審上訴理由。又上訴人行為係犯刑法第二百十條之偽造私文書罪，上訴人主張
縱成立犯罪，亦僅屬刑法第二百十四條、第二百十五條之犯罪，顯有誤會。原判決理
由內遺漏記載：「足以生損害於艾迪思公司及坪井英範」等字，固不無瑕疵，但於判
決主旨並無影響，可裁定更正，殊不能執此為上訴之適法理由。綜上所述，上訴違背
法律上之程式，應予駁回。本院為法律審，上訴提出之文件影本，自無從斟酌。再者
，本件從一重論處得上訴於第三審法院之偽造文書部分，上訴既非適法，應從程序上
予以駁回，而無從為實體上判決，則對於輕罪屬刑事訴訟法第三百七十六條第三款之
侵占罪部分（按原判決不認上訴人犯刑法第三百四十三條之背信罪），自無從適用審
判不可分原則，併為實體上審判，而應併予駁回，附此說明。
據上論結，應依刑事訴訟法第三百九十五條前段，判決如主文。
中      華      民      國    八十六    年     十二     月     十二     日
                              最高法院刑事第二庭
                                  審判長法官  施  文  仁
                                        法官  陳  炳  煌
                                        法官  張  淳  淙
                                        法官  洪  文  章
                                        法官  林  錦  芳
      右正本證明與原本無異
                                              書  記  官
中      華      民      國    八十六    年     十二     月     十七     日
